臺灣臺南地方法院刑事判決　　　　　　　　　　　　　九十一年度交易字第二九號
　　公　訴　人　臺灣台南地方法院檢察署檢察官
　　被　　　告　乙○○
右列被告因過失傷害案件，經檢察官提起公訴（九十年度偵字第七二八二號），本院
判決如左：
    主  文
乙○○因過失傷害人，處拘役貳拾日，如易科罰金，以佰元折算壹日，緩刑貳年。
    事  實
一、乙○○於民國九十年一月二十八日二十時三十分許，駕駛車號ＳＷ─１６６２號
    自小客車，沿台南縣善化鎮○○路由東往西方向行駛，途經民生路、光明路與中
    正路設有行車管制號誌之多岔路口前停車等待綠燈時，本應注意行車起步前應顯
    示方向燈，注意前後左右有無車輛行人，並應讓行進中之車輛行人優先通行，而
    依當時情形，客觀上又無不能注意之情事，其能注意竟疏未注意前方有無來車，
    一見燈號變換為綠燈即貿然加油起駛，並作右轉彎欲進入中正路，適丙○○騎駛
    車號ＦＺ８─２５５號重型機車，沿中正路由北向南行駛而至，丙○○本亦應注
    意機車行駛時，駕駛人應注意車前狀況，並隨時採取必要之安全措施及機車行駛
    至交岔路口，左轉彎時，應距交岔路口三０公尺前顯示方向燈或手勢，行至交岔
    路口中心處左轉，並不得佔用來車道搶先左轉，而依當時情形，客觀上亦無不能
    注意之情事，其能注意竟疏未注意其行向號誌為紅燈之車前狀況，且未行至該交
    岔路口中心處即佔用來車道搶先左轉欲進入光明路，致所騎駛之機車與乙○○所
    駕駛之自小客車發生擦撞而人車倒地，丙○○並因而受有右側髖關節骨折合併脫
    臼、右側脛腓骨骨折之傷害。車禍事故發生後，台南縣警察局善化分局善化派出
    所員警甲○○據報到場處理，在警員尚不知何人為肇事車輛之駕駛人前，乙○○
    主動表示其為駕駛人並自首犯行，接受裁判。
二、案經丙○○訴由台南縣警察局善化分局報請臺灣台南地方法院檢察署檢察官偵查
    起訴。
    理  由
一、訊據被告乙○○對於右開時、地發生擦撞車禍致告訴人丙○○受傷之事實均坦承
    不諱，核與告訴人丙○○分別於警、偵訊及本院審理時到庭陳述之情節相符，復
    有道路交通事故調查報告表、奇美醫學中心診斷證明書各一紙、交通事故現場照
    片六幀在卷可資佐證。按行車起步前應顯示方向燈，注意前後左右有無車輛行人
    ，並應讓行進中之車輛行人優先通行；汽車（均含機車）行駛時，駕駛人應注意
    車前狀況，並隨時採取必要之安全措施；汽車行駛至交岔路口，左轉彎時，應距
    交岔路口三０公尺前顯示方向燈或手勢，行至交岔路口中心處左轉，並不得佔用
    來車道搶先左轉，道路交通安全規則第八十九條第一項第六款、九十四條第三項
    、第一百零二條第四款分別定有明文。查被告及告訴人丙○○均有合法考領駕照
    ，俱為有駕駛經驗之人，對於上開交通安全規則自應知之甚稔，為其等應注意之
    事項，而肇事當時係天候雨、夜間有照明、市區道路○○○路、柏油路面、四線
    道、標線清晰、有快慢車道劃分、正常號誌岔路口、限速二十公里，有前開道路
    交通事故調查報告表載明可考，據此判斷，足見依當時狀況被告及告訴人客觀上
    並無不能注意之情狀，是被告其能注意竟疏未注意前方有無來車，一見燈號變換
    為綠燈即貿然加油起駛作右轉彎欲進入中正路，適告訴人丙○○騎駛機車沿中正
    路由北向南行駛而至，其本亦應注意機車應行至交岔路口中心處左轉，並不得佔
    用來車道搶先左轉，而依肇事現場相片及前開道路交通事故調查報告表其上之事
    故現場圖所示，並比對兩車肇事路口寬度及兩車肇事位置可知，告訴人丙○○所
    駕駛之機車係倒臥在中正路停止線後之來車道上，距該中正路口中心處尚有一段
    距離，顯見告訴人丙○○確有未至路口中心處即行左轉並有佔用來道行駛之事實
    甚明，再由告訴人丙○○於檢察官偵訊時係供稱：「（問：你當時燈號？）到時
    綠燈，等紅燈時，再（在）從停止線左轉，是等中正路變紅燈再左轉」等語（見
    偵訊卷第三十一頁反面）；於本院審理時復供承：「（問：車禍時之行車號誌？
    ）我的行車號誌是紅、黃、綠三色燈，沒有紅燈左轉的號誌，當時我行向為綠燈
    時，我先停在兩停止線的中間路邊，等到我的行向號誌轉為紅燈時，我才左轉，
    在網狀形路口的旁邊與被告發生擦撞」等語（見本院九十一年六月十三日審判筆
    錄）之情節觀之，足見告訴人丙○○在作左轉彎時，其行向號誌已變換為紅燈無
    訛，是告訴人丙○○其能注意竟疏未注意其行向號誌已為紅燈之車前狀況，且未
    行至該交岔路口中心處即佔用來車道搶先左轉欲進入光明路，致二車均避煞不及
    而發生撞擊，告訴人本人並因而肇事受傷，被告及告訴人丙○○均有違前開規定
    之注意義務，其二人均顯有過失，至為明灼。而告訴人丙○○雖與有過失，然本
    件車禍既係被告之過失併合發生，被告之過失罪責自仍不能因此即解免。又被告
    之過失行為與告訴人丙○○所受上開傷害之間，顯有相當因果關係，亦無疑義。
    從而，本件事證已甚明確，被告之過失傷害犯行，堪以認定。
二、核被告乙○○所為，係犯刑法第二百八十四條第一項前段之過失傷害罪。又被告
    肇事後未被有偵查權之公務員或機關發覺其為犯嫌前，留在事故現場向到場處理
    之警員自承犯行，進而接受裁判，此業經被告供明在卷可按，並經本件車禍現場
    處理員警甲○○到庭陳證無訛，被告行為合乎自首之要件，應依刑法第六十二條
    前段減輕其刑。爰審酌被告之品行、應負過失責任之程度、造成告訴人傷害之結
    果、肇事後尚未與告訴人達成民事上之和解，及被告於犯後尚能坦認犯行頗有悔
    意等一切情狀，量處如主文所示之刑，並諭知易科罰金之折算標準，以資懲儆。
    查被告乙○○前未曾受有期徒刑以上刑之宣告，有臺灣高等法院被告全國前案紀
    錄表附卷可稽，其因一時短於思慮致罹刑章，經此次偵審程序教訓，當知所警惕
    ，諒無再犯之虞，本院復考量被告為初犯且係自首犯罪，而其在本件車禍事故中
    亦非全為肇事原因，本院因認前開對被告乙○○宣告之刑，以暫不執行為適當，
    爰併對其宣告緩刑二年，以啟自新。
據上論斷，應依刑事訴訟法第二百九十九條第一項前段，刑法第二百八十四條第一項
前段、第六十二條前段、第四十一條第一項前段、第七十四條第一款，罰金罰鍰提高
標準條例第一條前段、第二條，判決如主文。
本案經檢察官曾昭愷到庭執行職務。
中      華      民      國      九十一      年    六    月    二十七    日
                                      臺灣臺南地方法院交通法庭
                                          法  官  張  瑛  宗
右正本證明與原本無異。
如不服本判決，應於判決送達後十日內，向本院提出上訴狀。
                                          書記官  陳  志  德
中      華      民      國      九十一      年    六    月    二十七    日
中華民國刑法第二百八十四條
 (過失傷害罪)
因過失傷害人者，處六月以下有期徒刑、拘役或五百元以下罰金，致重傷者，處一年
以下有期徒刑、拘役或五百元以下罰金。
從事業務之人，因業務上之過失傷害人者，處一年以下有期徒刑、拘役或一千元以下
罰金，致重傷者，處三年以下有期徒刑、拘役或二千元以下罰金。
